【裁判字號】    98,消債抗,25
【裁判日期】    980707
【裁判案由】    更生事件
【裁判全文】
臺灣雲林地方法院民事裁定            98年度消債抗字第25號
抗  告  人  甲○○
上列抗告人因消費者債務清理事件聲請更生，對於中華民國98年
04月14日本院97年度消債更字第149號裁定提起抗告，本院裁定
如下：
    主  文
抗告駁回。
抗告程序費用新臺幣壹仟元由抗告人負擔。
    理  由
一、抗告意旨略以：抗告人於消費者債務清理條例施行後，曾以
    書面向最大債權金融機構渣打國際商業銀行（下稱渣打銀行
    ）請求共同協商債務清償方案，渣打銀行所提之協商條件每
    月10,192元，分120 期償還，雖然條件頗為優渥，惟抗告人
    每月收入有限，因罹患嚴重之糖尿病，每月須支出醫療費，
    以及2 名子女之扶養費用，且抗告人現今52歲，短期內尚有
    收入，然工作之期限恐無法再工作10年，實在不能清償債務
    之情形，懇請鈞院重新裁定，降低償還條件云云。
二、按債務人不能清償債務或有不能清償之虞者，得依本條例所
    定更生或清算程序，清理其債務，消費者債務清理條例（下
    稱消債條例）第3 條定有明文。又聲請更生或清算不合程式
    或不備其他要件者，法院應以裁定駁回之，但其情形可以補
    正者，法院應定期間先命補正，復為同條例第8 條所明定。
    消債條例之立法目的，固認陷於經濟上困境之消費者若任其
    於惡性循環之債務窘境中自生自滅，其將衍生嚴重之社會問
    題，致難以維持安定之社會經濟秩序，故有予之分別情形依
    更生或清算之程序清理其債務之必要，藉以妥適調整其與各
    相關債權人等間之權利義務關係，以謀求消費者經濟生活之
    更生機會，從而健全社會經濟發展。惟債務人在維持其基本
    生活之情況下，於債務人能力範圍內應盡力清償債務，非謂
    債務人得任意利用債務清理程序減輕債務。因此，債務人於
    以法律行為追求自己之利益之際，亦應顧及債權人之利益，
    並考量債權債務在社會上之作用，本於誠實及信用之原則履
    行其債務。僅在債務人總財產確有不能清償債務或有不能清
    償之虞者，始例外准予聲請更生或清算。
三、經查：
(一)、抗告人現任職於金風節科技股份有限公司，自民國（下同）
    97年4 月起收入為每月薪資38,000元，有金風節能科技股份
    有限公司出具之97年度薪資明細及在職證明書附於原審卷可
    稽。又抗告人於97年6 月向渣打銀行申請前置協商，渣打銀
    行提供抗告人最優惠之120 期，利率2.25％，月付金10,192
    元之方案，抗告人仍表示無法負擔任何還款條件，對於任何
    條件均無法配合，因此協商不成立等情，有前置協商申請書
    、渣打銀行函附於原審卷足憑。以抗告人上開收入之情形，
    按行政院主計處所公布之97年每人每月最低生活費9,829 元
    計算，扣除債務人自己及扶養子女生活支出後，每月仍餘18
    ,342 元 ，債務人非無能力履行渣打銀行所提之協商條件，
    故無不能清償債務之情形。
(二)、抗告人雖主張其無法接受協商方案之原因，係因其每月薪資
    扣除最低生活費用後，尚須支付罹患糖尿病之醫療費用、子
    女扶養費用及擔心年限太長工作收入有所變動，實無足支應
    協商條件云云。惟依行政院主計處公告之98年度最低生活費
    用，該消費支出之核算基準，包含食品、房地租、保健醫療
    、運輸交通、娛樂教育等細項。上開最低生活費用業已包含
    醫療費用支出，且糖尿病為勞健保給付項目，是本件抗告人
    於扣除最低生活費用後，又要求關於糖尿病每月醫療費用支
    出，難謂合理。又抗告人縱與配偶離婚，其前配偶仍應共同
    分擔子女之扶養費用，抗告人亦無提出任何證據證明其前配
    偶為無扶養子女能力之人，所述自不足採。至於抗告人將來
    收入是否變動應非現時履行協商條件所得考慮之事項，亦非
    不能清償債務之事由。
四、綜上，債權人渣打銀行所提之協商方案，既在抗告人能力所
    能負擔之範圍，尚難謂抗告人有何不能清償債務情形或有不
    能清償之虞情形。從而原審裁定駁回抗告人更生之聲請，核
    無違誤，抗告意旨猶執前詞，指摘原裁定不當，求予廢棄，
    並請求裁定准予開始更生，為無理由，應予駁回。
五、據上論結，本件抗告為無理由，依消費者債務清理條例第15
    條，民事訴訟法第495 條之1 第1 項、第449 條第1 項、第
    95條、第78條，裁定如主文。
中    華    民    國    98    年    7     月     7    日
                  民事第一庭審判長  法    官 紀文勝
                                    法    官 蔣得忠
                                    法    官 黃瑞井
上為正本係照原本作成
本裁定不得抗告
中    華    民    國    98    年    7     月     7    日
                                    書 記 官  李世文


司法院資訊處製作；財團法人民間司法改革基金會備份。
